臺灣高等法院刑事判決　　　　　　 94年度上更(一)字第286號
上　訴　人
即　被　告　乙○○
指定辯護人　本院公設辯護人　甲○○
上列上訴人因毒品危害防制條例案件，不服臺灣新竹地方法院89
年度訴字第364號，中華民國90年9月18日第一審判決（起訴案號
：臺灣新竹地方法院檢察署88年度偵字第6837號）提起上訴，經
判決後，由最高法院發回更審，本院判決如下：
    主  文
原判決撤銷。
乙○○販賣第二級毒品，累犯，處有期徒刑柒年貳月。
扣案之安非他命（包裝重壹點壹柒公克、淨重貳拾柒點捌貳公克
）沒收銷燬之；販賣毒品所得新臺幣貳仟元沒收之，如全部或一
部不能沒收時，以其財產抵償之。
    事  實
一、乙○○前曾因違反麻醉藥品管理條例案件，經臺灣新竹地方
    法院於民國（下同）85年1月4日判處有期徒刑8月，於同年1
    2月31日執行完畢；又因違反麻醉藥品管理條例案件，經同
    法院於85年6月5日判處有期徒刑6月，於86年7月2日執行完
    畢。仍不知悛悔；其明知安非他命為毒品危害防制條例所定
    之第二級毒品，不得非法販賣、持有，竟仍意圖營利，基於
    販賣第二級毒品安非他命之犯意，先於不詳時間、地點，向
    綽號「小惠」之不詳姓名年籍之成年女子，以不詳之價格購
    得安非他命，再用電話與丙○○聯絡，於88年6月間某日，
    在新竹市關東市場以重量不詳之安非他命二小包新臺幣（下
    同）2000元之價格，販賣第二級毒品安非他命予丙○○。嗣
    因丙○○之檢舉，經警循線於88年9月12日上午10 時30分許
    ，在新竹市○○路○段517號烤乳豬店內，查獲乙○○，並當
    場扣得其所有之第二級毒品安非他命二包（淨重27.82公克
    ，包裝重1.17公克）。
二、案經新竹市警察局第二分局報請臺灣新竹地方法院檢察署檢
    察官偵查起訴。
    理  由
一、訊之被告乙○○固坦承扣案之安非他命係其以4萬元之代價
    購自綽號「小惠」之人，但矢口否認有何販賣安非他命之犯
    行，辯稱：丙○○曾偷過伊車被伊修理，是警察要丙○○指
    認伊，伊並未販賣安非他命予丙○○云云。惟查：
(一)被告乙○○為警查獲時所扣得之白色結晶，經送請法務部調
    查局以氣相層析質譜儀分析法及化學分析法鑑驗結果確屬第
    二級毒品安非他命，淨重27.82公克，包裝重1.17公克，有
    該局89年11月27日（89）陸（1）字第89085994號檢驗通知
    書一紙在卷可證（見原審卷第84頁）。
(二)證人丙○○於警訊及偵查中分別指證有於88年6月間某日，
    在新竹市關東市場以2000元之價格向被告乙○○購買重量不
    詳之安非他命二小包，並否認有與乙○○打過架，亦未欠乙
    ○○款項等語 (見偵查卷第7、40頁)，而證人丙○○於原審
    審理時原否認有向被告購買安非他命（見原審卷第18頁、第
    19頁、第43頁），但嗣又指證：我先打電話給他（乙○○）
    ，有時候他打電話給我，約定在關東橋市場和關東國小交貨
    ；... （在法院審理中為何翻供）在開庭前，乙○○連續好
    幾天來找我，要我翻供說沒有跟他買等語（見原審卷第112
    頁）；在本院前審調查及更審審理中雖又否認有向被告購買
    安非他命云云，但於本院前審調查中仍供陳：在警訊中有供
    陳向被告購買安非他命等語（見本院上訴卷91年1月25日訊
    問筆錄），是證人丙○○於警訊、偵查及審理中均分別指證
    稱有向被告購買安非他命，至於又否認向被告購買安非他命
    部分，顯係受被告要求翻供所致，且本案係基於證人丙○○
    之檢舉指認而查獲被告，另參諸被告獲案時為警扣得之第二
    級毒品安非他命多達27.82公克，衡情顯非單純供自己吸用
    觀之，證人丙○○指證於88年6月間某日向被告購買安非他
    命，應非出自含怨誣攀，而可採信。其事後翻供，無非意在
    迴護被告，尚不能執此即為被告有利之認定。
(三)被告辯稱：伊與證人丙○○有過節，證人曾偷過他的車云云
    ，證人田鎮森於原審證稱：丙○○與乙○○有恩怨，丙○○
    叫伊指認乙○○云云，嗣證人丙○○於本院更審審理時亦證
    稱伊曾偷過被告之車子，被告與其朋友曾拿棍子打斷伊手指
    ，伊因懷恨在心而指證向被告購買安非他命云云 (見本院更
    審卷第117、118頁)，均附和被告之詞，然證人丙○○於偵
    查中業已堅稱未與被告打過架（見偵查卷第40頁背面），而
    經原審調取證人丙○○竊盜前案判決，亦查無竊取被告車輛
    之相關資料（見卷附臺灣桃園地方法院88年度易字第663號
    刑事判決），再查，證人即查獲本案警員張秋量在原審證稱
    ：是丙○○指認他才知被告有在販賣安非他命，才循線查獲
    被告等語（見原審卷第52頁）；核與證人丙○○在檢察官偵
    查中指陳：我去檢舉他才被查獲，我知道他販毒等語（見偵
    查卷宗第41頁），亦相符合。參以被告於警訊中先是否認認
    識證人丙○○，俟經警方將所查獲被告之電話簿，提示有證
    人丙○○之聯絡電話時（見偵查卷宗第8頁，丙○○於本院
    更審審理時亦承認該號碼為其使用無誤），被告方改稱與證
    人有過節，係證人藉機報復云云，可見證人丙○○與被告間
    應無偷車及被毆之事，其嗣後翻異，應係迴護被告之詞，而
    證人田鎮森所證亦與事實不符，均不足採為被告有利之認定
    。
(四)被告乙○○販賣予證人丙○○之安非他命雖因未經扣案而無
    從知悉其重量。然毒品之防制為我國政府近年來施政之重要
    政策，除定有重典以為遏止毒品之氾濫外，各級檢警機關亦
    多方取締不遺餘力，毒品之黑市價格亦節節攀昇；被告果非
    意在營利，自無干冒重刑，先為籌資購入安非他命，再轉售
    予證人丙○○之理，被告販賣安非他命應意在圖利，而證人
    丙○○警訊中之證述，其曾向被告購買安非他命，每次金額
    2000元（見偵查卷第7頁），故被告販賣毒品所得應為2000
    元，均堪認定。
(五)綜上各節所述，被告所辯無非臨訟卸責之詞，委無足採。本
    案事證明確，被告犯行已可認定。
二、核被告所為，係犯毒品危害防制條例第4條第2項之販賣第二
    級毒品罪；被告販賣毒品前後持有第二級毒品安非他命之低
    度行為，為販賣第二級毒品安非他命之高度行為所吸收，不
    另論罪。又被告前曾因違反麻醉藥品管理條例案件，經臺灣
    新竹地方法院於85年1月4日判處有期徒刑8月，於同年12月
    31日執行完畢；再因違反麻醉藥品管理條例案件，經同法院
    於85年6月5日判處有期徒刑6月，於86年7月2日執行完畢，
    有本院被告全國前案記錄表在卷可稽，其於五年之內再犯本
    件有期徒刑以上之罪，為累犯，應依刑法第47條規定，遞予
    加重其刑 (法定本刑無期徒刑部分依法不得加重)。原審予
    以被告論罪科刑，固非無見，惟查，被告於88年2月底在新
    竹市關東國小販賣第二級毒品安非他命予丙○○二次，另於
    同年5月25日前一週即5月中旬某日之不詳時間，及同年5 月
    25日凌晨零時許，在新竹市○○路○段525巷鎮安宮廟口前及
    乙○○家門口處，連續二次販賣第二級毒品安非他命予臧文
    華部分，尚無證據資以證明，詳如後述，原判決不察，此部
    分仍予以被告論罪科刑，容有未洽。被告上訴意旨猶執陳詞
    否認犯罪，雖不足取，惟原判決既有可議，應由本院將原判
    決撤銷改判。爰審酌被告犯罪之動機、目的（在謀取不法財
    物）、手段（尚非以暴力為之，然對社會有重大危害），所
    販賣之安非他命數量不多，所得利益非鉅及犯罪後否認犯行
    等一切情狀，量處如主文第二項所示之刑。又扣案之安非他
    命（淨重27.82公克，包裝重1.17公克），係第二級毒品，
    應依毒品危害防制條例第18條第1項前段規定沒收銷燬之。
    另被告乙○○販賣第二級毒品安非他命所得財物現金2000元
    ，係因犯販賣第二級毒品罪所得之財物，雖未經扣案，仍應
    依毒品危害防制條例第19條第1項前段之規定沒收之，如全
    部或一部不能沒收時，以其財產抵償之。
三、公訴意旨另以：被告乙○○於88年3月間在新竹市關東國小
    以每小包1000元之代價販賣第二級毒品安非他命予丙○○二
    次，另於同年5月25日前一週即5月中旬某日之不詳時間，及
    同年5月25日凌晨零時許，在新竹市○○路○段525巷鎮安宮
    廟口前及乙○○家門口處，以每小包1000元之代價，連續二
    次販賣第二級毒品安非他命予臧文華，因認被告亦涉犯毒品
    危害防制條例第4條第2項之販賣第二級毒品罪嫌。訊之被告
    乙○○堅詞否認有上開販賣毒品之犯行，辯稱：丙○○於88
    年3月1日曾因其他刑事案件經警查獲，且經台灣桃園地方法
    院於同年月3日准予羈押，迄同年4月13日始經釋放，丙○○
    不可能於88年3月間向伊買安非他命；又伊並不認識臧文華
    ，亦未販賣安非他命予臧文華等語。經查，證人丙○○固於
    警訊及偵查中證稱於88年3月間在新竹市關東國小以每小包
    1000元之代價販賣第二級毒品安非他命予丙○○二次，然證
    人丙○○於88年3月1日曾因其他刑事案件經警查獲，且經台
    灣桃園地方法院於同年月3日准予羈押，迄同年4月13日始經
    釋放，此有本院被告全國前案記錄表在卷可稽，並為證人丙
    ○○於本院審理時所是認，則證人丙○○既於88年3月1日因
    其他刑事案件被警查獲，並自同年年3月3日至同年4月13 日
    被羈押，自無可能於88年3月間向被告購買安非他命，是此
    部分丙○○於警訊及偵查中之指證即有不實，而況，被告亦
    否認有於上揭時地販賣安非他命予丙○○，自難以丙○○上
    開證言採為被告論罪之依據。次查，證人臧文華固於警訊時
    證稱：我是在88年5月25日上午凌晨０時15分許在竹市○○
    里○○路○段525巷內（鎮安宮）廟口處，以新臺幣1000元向
    乙○○購買，我購買沒多久後就被警方查獲，當時購買0.3
    公克；... 我共向乙○○購買二次安非他命，時間、日期我
    忘記了，一次是在88年5月25日前一星期，在他家門口處，
    另一次就是被警方查獲時云云（見偵查卷第46頁背面、第47
    頁）。在原審審理中證人臧文華原否認有向被告購買安非他
    命（見原審卷第19頁）；嗣又指證：我有跟被告買過安非他
    命；第一次（88年5月25日被查獲前一個星期左右）我是在
    被告的家門口跟他買安非他命，另外一次（5月25日）是我
    跟朋友去被告家附近的巷口廟口跟他買安非他命，我朋友用
    手錶跟他換云云（見原審卷第133頁），就購買方式其前後
    證述已有不一，嗣本院前審調查中囑託臺灣新竹地方法院訊
    問時，證人臧文華即否認有向被告購買安非他命等語（見本
    院上訴卷附臺灣新竹地方法院91年5月8日訊問筆錄），則有
    關證人臧文華究有無向被告購買安非他命乙節，自難以臧文
    華前後不一之證述為被告論罪之唯一證據。此外又查無其他
    積極證據足認被告有上開販賣毒品犯行，惟公訴人認此部分
    與前開起訴論罪部分具裁判上一罪之連續犯關係，依審判不
    可分原則，爰不另為無罪之諭知，特此敘明。
據上論斷，應依刑事訴訟法第369條第1項前段、第364條、第299
條第1項前段，毒品危害防制條例第4條第2項、第18條第1項前段
、第19條第1項前段，刑法第11條、第47條，判決如主文。
本案經檢察官侯千姬到庭執行職務。
中　　華　　民　　國　　94　　年　　10　　月　　27　　日
                  刑事第十七庭審判長法  官  鄭文肅
                                    法  官  施俊堯
                                    法  官  蘇隆惠
以上正本證明與原本無異。
如不服本判決，應於收受送達後十日內向本院提出上訴書狀，其
未敘述上訴之理由者並得於提起上訴後十日內向本院補提理由書
（均須按他造當事人之人數附繕本）。
                                    書記官  周素秋
中　　華　　民　　國　　94　　年　　10　　月　　27　　日
附錄：本案論罪科刑法條全文
毒品危害防制條例第4條第2項
製造、運輸、販賣第二級毒品者，處無期徒刑或7年以上有期徒
刑，得併科新臺幣700萬元以下罰金。
